臺灣臺中地方法院民事判決　95年度建字第81號
原　　　告　己○○
訴訟代理人　常照倫律師
複　代理人　張庭禎律師
　　　　　　張瓊文律師
被　　　告　太陽動力股份有限公司
法定代理人　甲○○
訴訟代理人　劉家驥律師
上列當事人間請求給付工程款事件，本院於民國96年7月11日言
詞辯論終結，判決如下：
    主    文
原告之訴及假執行之聲請均駁回。
訴訟費用由原告負擔。
    事實及理由
一、原告起訴主張：其領有甲種電匠專業證照，與被告具有長期
    合作關係，自民國（下同）92年間起，原告陸續承攬被告如
    下所列9項太陽光電發電系統工程，而雙方僅以口頭約定，
    並無簽立書面承攬契約，惟其詳細工程項目及工程款明細，
    係以請款單為憑，且該9項工程均已分別於93年間完工，並
    經業主驗收完畢，詎被告遲不給付承攬工程款予原告，計尚
    有下列工程款未付：1.南投縣警察局信義分局太陽光電發電
    系統之工程款新臺幣（下同）420,500元。2.台灣科技大學
    國際大樓太陽光電發電系統之工程款902,000元。3.大葉大
    學太陽光電發電系統之工程款150,750元。4.南亞技術學院
    建築系太陽光電發電系統之工程款157,500元（第一次施工
    69,000元+第二次施工88,500元＝157,500元）。5.宜蘭蘇澳
    岳明國小太陽光電發電系統之工程款96,600元。6.嘉義新港
    國小太陽光電發電系統之工程款180,000元。7.台南高工太
    陽光電發電系統之工程款120,900元。8.台南火車站前路燈
    光電發電系統之工程款60,000元。9.台中縣政府廣場庭園燈
    光電發電系統之工程款50,000元。以上工程款合計為2,138,
    250元；另被告承諾應給付原告93、94年度之甲級證照費用4
    萬元。故加計以上之工程款及證照費用後，再扣除被告之前
    已預付32萬元及車款30萬元，總計被告尚應給付原告1,558,
    250元。而原告曾以口頭請求被告付款，豈料被告遲不給付
    ，原告遂於95年1月27日以台中西屯郵局第44號存證信函，
    正式催告被告應為付款，惟被告於收受該存證信函後，僅回
    函稱期盼與原告面談協議云云，然協議無結果，被告迄今仍
    未給付應付之工程款予原告，爰依法提起本件訴訟。並聲明
    ：(1)被告應給付原告1,558,250元，暨自起訴狀繕本送達之
    翌日起至清償日止，按年息百分之五計算之利息。(2)願供擔
    保，請准宣告假執行。
二、被告則以：(一)被告公司對於配合的廠商，在合作時會有契約
    書或事前報價單，經雙方協議後，有關權利、義務、付款條
    件等均會記載在報價單上，並經雙方議價確定後，公司會蓋
    上公司章與主辦人的簽名，回覆給廠商確認後蓋上廠商印章
    ，並經雙方確認後才開始施工。且於工程完成驗收後，即照
    雙方確認之報價單上的金額開立足額發票，連同公司確認的
    報價單影本交給公司整理。然而本件原告所提示之請款單10
    紙上並未有協議內容，亦沒有被告公司任何的印章字樣及主
    辦人簽名，且也沒有依請款單開立發票來作為請款的行為，
    故應係原告片面製作，依一般生活經驗觀之，實難執此原告
    片面以電腦列印之請款單，即確信兩造間有系爭承攬工程契
    約存在。(二)實情則係原告係受僱於被告，並非被告之下包廠
    商，此有被告提出原告及其胞弟庚○○、堂弟戊○○92年度
    扣繳憑單及庚○○93年度扣繳憑單可證，且被告已提出原告
    所使用、印有被告公司頭銜之名片，況原告對外以被告公司
    工務部副理自居，益證明原告為被告公司內部職員，自非被
    告之下包廠商。(三)原告於92年至93年期間曾以借支方式，請
    求被告匯款及向被告領款，被告共匯款9筆及原告自被告處
    領款2筆，匯款9筆金額為480,200元，領款2筆則為5萬元，
    合計金額為530,200元，再加上車款30萬元，共計830,200元
    。而92年間己○○、庚○○、戊○○3人的工資所得為408,6
    00元，93年庚○○工資所得為30萬元，故原告92、93年工資
    所得共計為708,600元，則該工資與上開被告已給付之金額
    相減後，被告已多給付原告121,600元，故被告並無應付而
    未付之款項。(四)此外，被告並無承諾給付原告93、94年度甲
    級證照費4萬元，被告僱用原告係因其具有甲種電匠合格證
    照，所謂被告之承諾，實屬空穴來風，殊無憑據等語，資為
    抗辯。並聲明：(1)原告之訴及假執行之聲請均駁回。(2)如受
    不利判決，願供擔保請准宣告免為假執行。
三、本件兩造不爭執之事項：
  (一)原告確有向南投縣警察局信義分局等9位業主承攬系爭9項太
    陽光電發電系統工程。
  (二)系爭9項工程均已分別經9位業主完成驗收，被告並已分別向
    9位業主領得工程款。
  (三)原告曾於95年1月27日，以台中西屯郵局第44號存證信函（
    即原證12），催告被告應給付系爭9項工程款。
四、本件兩造爭執所在厥為：(一)兩造間就系爭9項工程究有無成
    立承攬契約？(二)如有，則原告得否向被告請求系爭工程款及
    甲級證照使用費合計1,558,250元？茲說明如下：
  (一)按承攬者，謂當事人約定，一方為他方完成一定之工作，他
    方俟工作完成，給付報酬之契約。民法第490條第1項定有明
    文。又承攬亦屬供給勞務之契約，參酌勞動基準法規定之勞
    動契約，指當事人之一方，在從屬於他方之關係下，提供職
    業上之勞動力，而由他方給付報酬之契約。可知，僱傭契約
    乃當事人以勞務之給付為目的，受僱人於一定期間內，應依
    照僱用人之指示，從事一定種類之工作，且受僱人提供勞務
    ，具繼續性及從屬性之關係。而承攬契約之當事人則以勞務
    所完成之結果為目的，承攬人只須於約定之時間完成一個或
    數個特定之工作，與定作人間無從屬關係，可同時與數個定
    作人成立數個不同之承攬契約，是二者性質上並不相同（最
    高法院94年度台上字第573號判決要旨可資參考）。故一般
    情形，如要判斷有關提供勞務之契約究係僱傭契約，抑或承
    攬契約時，不管契約之形式如何，應必須判斷在契約當事人
    間，關於勞務之提供有無實質上的使用關係，換言之，必須
    判斷是否評價為在雇主的指揮監督下提供勞務，而被編入一
    般的指揮監督下。
  (二)次按當事人主張有利於己之事實者，就其事實有舉證之責任
    。民事訴訟法第277條前段定有明文。又主張法律關係存在
    之當事人，僅須就該法律關係發生所須具備之特別要件，負
    舉證責任；而民事訴訟如係由原告主張權利者，應先由原告
    負舉證之責，若原告先不能舉證，以證實自己主張之事實為
    真實，則被告就其抗辯事實即令不能舉證，或其所舉證據尚
    有疵累，亦應駁回原告之請求（最高法院48年台上字第887
    號，同院17年上字第917號判例要旨可資參照）。經查，本
    件原告主張兩造間就系爭9項工程曾口頭成立承攬契約關係
    ，固提出請款單、系爭工程施作現場照片及證人丁○○、乙
    ○○、戊○○、庚○○、丙○○等人之證言為憑。惟此為被
    告所否認，原告自應就該承攬契約之成立負舉證之責。復查
    ，原告所提出之請款單10紙，其上無一有被告公司負責人或
    其代理人之簽名肯認，而僅屬原告片面製作之單據，尚難執
    此遽認兩造間有系爭承攬契約存在。且參酌卷附之兩造於90
    年3月10日共同簽名蓋章確認之「東信基地電池按裝請款明
    細表」影本1紙，亦足徵原告提出之上開請款單10紙而據以
    認定其與被告間有承攬關係，殊難採信。至原告另提出之系
    爭9項工程施作之相關照片，充其量僅能證明照片上所顯示
    的處所應有太陽光電發電系統設施之存在，於論理法則上，
    尚難憑此推斷該些工程即係原告向被告所承攬。至於上開證
    人丁○○等5人或受僱於原告或與原告有親戚關係，且參與
    系爭9項工程之施作，係受原告之邀約，又渠等所為證言僅
    及於受原告邀約曾至部分地點參與施作並領取工錢等情，渠
    等證人並未親見或親聞兩造間曾口頭約定訂立系爭承攬契約
    之情形，是上開原告之舉證均不足以認定兩造間有系爭承攬
    契約之訂立。況且，證人廖泰源即被告公司之技術總監亦到
    庭證述：系爭9項工程係由被告公司所承包，而原告根本不
    會作太陽能，被告公司不可能會轉包給他，原告僅是來作工
    的，此項技術從頭到尾只有我會，我從德國把技術引進，原
    告沒有能力承包被告公司系爭9項工程，因太陽能工程需要
    一部分水電配線工作等語（見本院96年6月6日言詞辯論筆錄
    ），復參酌原告提出之上開請款單所列工程項目與被告公司
    承包系爭9項工程報價單上所列工程項目並不相同，故原告
    所主張之系爭承攬契約之「工作」究係為何？有無意思表示
    一致？原告似未舉證證明之。再者，原告固主張曾於95年1
    月27日以台中西屯郵局第44號存證信函，正式催告被告應為
    付款，並提出存證信函為憑。但查，原告在該存證信函內亦
    載明「請求終止其僱傭關係」等語，是兩造間就系爭9項工
    程之施作是否為承攬關係，尚有疑義。
  (三)另原告主張被告承諾給付原告甲級證照費用云云，亦為被告
    所否認，原告就此復未能舉證證明之，自難採信。
五、綜上所述，兩造間就系爭9項工程之施作是否居於承攬契約
    關係，被告既已否認，而原告就兩造間之承攬關係及給付證
    照費用等情，又未能舉證以實其說，已如前述，則原告依據
    承攬關係請求被告被告給付報酬及證照費用，其請求權基礎
    已有未洽，是原告請求被告給付1,558, 250元，暨自起訴狀
    繕本送達之翌日起至清償日止，按年息百分之五計算之利息
    ，即非正當，應予駁回。原告之訴既經駁回，其假執行之聲
    請，已失所附麗，應併予駁回。
六、本件判決事實已臻明確，兩造其餘攻擊防禦及舉證，核與本
    件判決結果無影響，爰不另一一論述，附此敘明。
七、據上論結：本件原告之訴為無理由，依民事訴訟法第78條，
    判決如主文。
中　　華　　民　　國　　96　　年　　7 　　月　　31　　日
                  民事第三庭    法  官  夏一
上正本係照原本作成。
如對本判決上訴，須於判決送達後20日內向本院提出上訴狀。
中　　華　　民　　國　　96　　年　　7 　　月　　31　　日
                                書記官  莊玉惠
